臺灣臺中地方法院民事判決　九十四年度訴字第六０一號
　　原　　　告　臺灣中小企業銀行股份有限公司
　　法定代理人　丙○○
　　訴訟代理人　甲○○
　　被　　　告　乙○○
右當事人間請求清償借款等事件，經本院於民國九十四年五月十八日言詞辯論終結，
判決如左：
    主      文
被告應連帶給付原告新台幣壹佰貳拾捌萬肆仟捌佰參拾伍元，及自民國九十三年十月
二十日起至清償日止，按年息百分之六．六八三計算之利息，暨自民國九十三年十一
月二十一日起至民國九十四年五月二十日止，按上開利率百分之十，及自民國九十四
年五月二十一日起至清償日止，按上開利率百分之二十計算之違約金。
被告乙○○應給付原告新台幣伍萬貳仟貳佰捌拾元，及自民國九十一年二月十六日起
至清償日止，按年息百分之十五計算之利息，暨自民國九十一年三月十七日起至民國
九十一年九月十六日止，按上開利率百分之十，及自民國九十一年九月十七日起至清
償日止，按上開利率百分之二十計算之違約金。
訴訟費用其中百分之九十七由被告連帶負擔，餘由被告乙○○負擔。
    事實及理由
一、被告二人經合法通知，無正當理由，均未於言詞辯論期日到場，核無民事訴訟法
    第三百八十六條各款所列情形，爰依原告之聲請，由其一造辯論而為判決。
二、本件原告起訴主張(1)被告丁○○（原名蘇坤湖於八十九年一月二十一日改名）於
    民國（下同）八十五年九月十三日邀同被告乙○○為連帶保證人（於連帶保證人
    欄下簽名），向原告借款新台幣（下同）一百四十六萬元，約定利息為依原告銀
    行基本放款利率減四碼計算（經變更後，合計變更為百分之七．二七）（借據內
    約款第二條第三款、契據條款變更契約第二條第六款），自第六年起按期每月平
    均攤還本息（契據條款變更契約第二條第六款），借款期限自八十五年九月二十
    日起至一百年九月二十日止，並約定如有一期未付，即視為全部到期（即期限喪
    失約款，授信約定書第五條第一款）；又約定若未按期攤還本金或繳納利息時，
    除按屆期時利率付息之外，逾期清償在六個月以內者，按上開利率百分之十，超
    過六個月者，按上開利率百分之二十計付違約金（借據內約款第三條第五款）。
    詎被告丁○○自九十三年十月十六日起即未依約繳納本息，屢經催討，均未獲置
    理，其債務應視同全部到期，茲尚欠本金餘額一百二十八萬四千八百三十五元及
    利息（合計遲延時之利率為百分之六．六八三）、違約金迄未清償，為此依消費
    借貸及連帶保證之法律關係請求被告二人負連帶清償之責任。求為判決聲明：如
    主文第一項所示。(2)被告乙○○於八十七年八月一日向原告申請卡號0000－
    0000－0000－0000號信用卡（ＶＩＳ卡）使用，並訂有信用卡使用
    契約書，約定由原告核發信用卡供被告乙○○使用，被告乙○○得持原告所核發
    之信用卡向特約商店消費及預借現金，被告乙○○持卡消費或預借現金後，應於
    每月當期繳款截止日前繳納消費款額及預借現金額，或應繳納最低應繳金額（按
    交易金額百分之五計算，如低於一千元，以一千元計算），餘款則年息百分之十
    五計算循環信用利息（約定書第十五條第三項），並應按期繳納信用卡年費、預
    借現金手續費等費用，逾期（即每月繳款截止日前）未依約繳納消費本金及預借
    現金本金，亦未繳納最低應繳金額時，應依第三項計付循環信用利息，並依該循
    環信用利息，在逾期六個月以下者，加收百分之十違約金，逾期六個月者，加收
    百分之二十違約金（約定書第十五條第四項）。距被告乙○○自發卡日起至九十
    一年二月一日止，計有五萬二千二百八十元（繳款截止日為九十一年二月十五日
    ）之款項尚並未清償，爰本於信用卡之法律關係。求為判決聲明：如主文第二項
    所示。
三、原告主張之右揭事實，已據其提出借據（含授信約定書）影本乙紙、契據條款變
    更契約影本乙紙、信用卡申請書影本乙紙、約定書影本乙紙、信用卡逾期資料明
    細表乙紙、放款資料表乙紙、查詢單二紙、帳單匯總資料查詢表二紙及戶籍謄本
    二紙為證。借據（含授信約定書）、契據條款變更契約、信用卡申請書、約定書
    部分，核與各該原本相符。被告二人未於言詞辯論期日到場，亦未提出書狀作何
    聲明或陳述，本院依調查證據之結果，堪認原告上開之主張為真實。
四、按保證債務之所謂連帶，係指保證人與主債務人負同一債務，對於債權人各負全
    部給付之責任者而言，此就民法第二百七十二條第一項規定連帶債務之文義參照
    觀之甚明。故連帶保證與普通保證不同，縱使無民法第七百四十六條所揭之情形
    ，亦不得主張同法第七百四十五條關於檢索抗辯之權利（最高法院四十五年台上
    字第一四二六號判例要旨參照）。本件被告乙○○雖未與原告約定其放棄保證人
    先訴抗辯權之權利。然參諸，被告乙○○係於借據及契據條款變更契約之「連帶
    保證人」欄下簽名。是依上揭判例意旨所示，其自應與被告丁○○負連帶之責任
    甚明。次按，稱消費借貸者，謂當事人一方移轉金錢或其他代替物之所有權於他
    方，而約定他方以種類、品質、數量相同之物返還之契約。又借用人應於約定期
    限內，返還與借用物種類、品質、數量相同之物。民法第四百七十四條第一項、
    第四百七十八條前段，分別定有明文。本件被告丁○○既向原告借貸上開(1)金額
    ，而尚有如主文第一項所示之金額尚未清償，且清償期已視為到期，被告乙○○
    則為其連帶保證人（依民法第七百四十六條第一項之規定，即無第七百四十五條
    所規定之權利）（(1)部分），已如前述。從而，原告依消費借貸契約及連帶保證
    之規定請求被告二人連帶給付(1)所示之金額及利息、違約金，為有理由，應予准
    許。爰為判決如主文第一項所示。
五、次按，一般信用卡之使用，係由申請人向發卡銀行提出使用信用卡之申請，經發
    卡銀行審核申請人之信用狀況，決定是否核發信用卡，並同時確定額度之多寡後
    ，再與申請人簽約完成手續。爾後申請人取得信用卡後，即持之向特約商店刷卡
    消費，並由發卡機構先行就持卡人所消費之金額向特約商店為清償，再轉向持卡
    人請求償還其所付之簽帳款金額。因持卡人在信用卡有效期間均得採信用卡取代
    現金而為消費行為，故持卡人與發卡機構使用信用卡之法律關係為一繼續性之法
    律關係。發卡機構對持卡人所負之義務即為，讓持卡人得使用信用卡為支付工具
    。其性質為「事務處理契約」，亦即由發卡機構為持卡人處理清償債務之事務，
    而發卡機構為持卡人處理上開清償債務之事務，通常向持卡人收取年費或入會費
    ，故屬有償契約之性質。而依目前國內實務之見解（並參照最高法院八十九年度
    台上字第一六二八號判決要旨），上開契約性質屬委任（即持卡人於繳款截止日
    內將應付帳款給付予發卡機構）及消費借貸（即持卡人不繳付全部應付帳款，而
    須核計循環利息時）之混合契約。本件被告乙○○既就使用信用卡所生之債務負
    清償責任，已如前述。是原告依信用卡之法律關係（民法第一百九十九條第一項
    ）請求被告乙○○給付上開尚未清償之如上開(2)所示之金額，為有理由，應予准
    許，爰為判決如主文第二項所示。
六、據上論結，本件原告之訴為有理由，依民事訴訟法第三百八十五條第一項前段、
    第八十五條第二項、第七十八條，判決如主文。
中　　　華　　　民　　　國　　九十四　　年　　　五　　　月　　三十一    日
                                  臺灣臺中地方法院民事第四庭
~B法　　　官　陳添喜
右為正本係照原本作成。
如對本判決上訴，須於判決送達後廿日內向本院提出上訴狀。
中　　　華　　　民　　　國　　九十四　　年　　　五　　　月　　三十一    日
~B法院書記官
